臺灣高等法院臺中分院刑事判決　　　　　　　　　　九十一年度上訴字第六一號
　　上　訴　人　臺灣台中地方法院檢察署檢察官
　　被　　　告　丙○○
　　指定辯護人　本院公設辯護人　王金陵
右上訴人因被告殺人未遂案件，不服臺灣台中地方法院九十年度訴字第二九七四號中
華民國九十一年三月六日第一審判決（起訴案號：臺灣台中地方法院檢察署九十年度
偵字第七八０六號），提起上訴，本院判決如左：
　　主      文
上訴駁回。
    理　　　由
一、公訴意旨略以：被告丙○○於民國（以下同）八十九年九月二十一日上午八時許
    ，將其所有車號Ｘ六─七七七六號自用小客車交予友人「陳豐正」（年籍不詳，
    未經起訴）駕駛，當日在台中市○○路行駛時，陳豐正、丙○○因不滿告訴人甲
    ○○駕駛Ｘ九─六四八二號自用小貨車車速緩慢，先在台中市○○路、水湳路路
    口附近，由陳豐正緊急煞車將甲○○所駕之車攔下，並下車毆打甲○○後離開，
    其後因甲○○駕車跟隨在後，在中清路、黎明路路口，陳豐正再度攔下甲○○所
    駕駛之車，丙○○並由右前座下車，擋住甲○○之車，使其無法離開，陳豐正將
    甲○○拖下車毆打，並打電話聯絡友人穆坤雄（另案偵辦）駕駛Ａ三─二二二二
    號自用小客車帶同另三名不詳姓名男子至該處，與陳豐正等人持磚塊共同毆打甲
    ○○，使甲○○受頭部外傷、兩側頭骨骨折、兩側硬腦膜外血腫、鼻樑股骨折、
    多處肌肉挫傷、橫紋肌溶解並急性腎衰竭之傷害，當場昏迷，經送醫救治始倖免
    於難。因認被告涉有與「陳豐正」共同犯刑法第二百七十一條第二項、第一項殺
    人未遂之罪嫌云云。
二、按犯罪事實應依證據認定之，無證據不得推定其犯罪事實；又不能證明被告犯罪
    者，應諭知無罪之判決，刑事訴訟法第一百五十四條、第三百零一條第一項前段
    分別定有明文。次按事實之認定，應憑證據，如未能發現相當證據，或證據不足
    以證明，自不能以推測或擬制之方法以為裁判基礎；又認定不利於被告之事實，
    須依積極證據，苟積極證據不足為不利於被告事實之認定時，即應為有利於被告
    之認定，更不必有何有利之證據（最高法院三十年上字第八一六號、四十年臺上
    字第八六號判例參照）。
三、本件公訴人認被告丙○○涉犯上開殺人未遂之犯行，無非係以告訴人甲○○之指
    訴、證人廖美琪之證詞及卷附之診斷證明書一份為其論據。訊據被告雖坦承於前
    開時間有將其所有Ｘ六─七七七六號自用小客車交予陳豐正駕駛及陳豐正有分別
    在上開二處所毆打告訴人等事實不諱，惟矢口否認有殺人未遂之犯行，辯稱：在
    台中市○○路、水湳路路口附近時，係陳豐正下車將告訴人拉下來打的，伊並未
    參與毆打。至在台中市○○路、黎明路路口時，係因告訴人攔下伊車，伊始去攔
    下告訴人之車子，使告訴人之車子無法離去，當時係陳豐正在車上打電話叫其四
    位朋友來共同毆打告訴人，伊站在馬路中央，並未參與毆打告訴人。又伊僅與陳
    豐正認識兩天而已，且並無聯絡之電話，故無法找到陳豐正云云。經查案發當天
    係被告將其所有上開自用小客車交予陳豐正駕駛，而在台中市○○路行駛時，係
    陳豐正不滿告訴人駕駛之Ｘ九─六四八二號自用小貨車車速緩慢，先在台中市○
    ○路、水湳路路口附近，由陳豐正緊急煞車將告訴人所駕駛之上開自用小貨車攔
    下，並下車毆打告訴人後離開，嗣又因告訴人駕車跟隨在後，於行駛至中清路、
    黎明路路口時，被告雖曾下車攔住告訴人之上開自用小貨車，但係由陳豐正下車
    毆打告訴人，嗣陳豐正並叫一部賓士車載四個人來共同毆打告訴人等情，業據被
    告陳明在卷，並為告訴人於警訊及偵查時所是認（見他案卷第七頁反面及第五十
    頁反面），足見本件與告訴人發生糾葛之人始終為陳豐正，發生糾葛之事由亦係
    陳豐正與告訴人間之超車及車速問題，並非被告或與其相關情事所衍生甚明。次
    查證人即案發當天在台中市○○路、黎明路路口處目擊案發經過之證人廖美琪於
    警訊時證稱：「我當時發現有人打架，事先有部自小客車Ｘ六─七七七六號與Ｘ
    九─六四八二號自用小貨車，兩名男子一起互毆，旁邊有另一名女子，之後又一
    部Ａ３－２２２２號自用小客車趕至，參與毆打Ｘ九─六四八二號之駕駛人共有
    四、五名男子，另一名女子站在旁邊，未參與互毆」等語（見他案卷第十頁反面
    ），及於原審審理時到庭結證稱：「當時我有聽到一個男的說給他（指告訴人）
    死，沒有聽到被告叫他（指陳豐正）殺他（指告訴人），打他（指告訴人），告
    訴人只有在砸車」等語（見原審卷第四十一頁至第四十二頁），並不能證明被告
    確有參與毆打告訴人或唆使他人毆打、殺害告訴人之事。再查告訴人雖另指稱被
    告曾下車阻攔其離去，遂認被告係與陳豐正具有共同殺人未遂之犯意聯絡等語，
    但查被告陳稱當時係因告訴人在中清路、黎明路路口下車後，即以腳踹破其所有
    上開車號Ｘ六─七七七六號自用小客車之車窗玻璃，其始阻擋告訴人要與告訴人
    理論等情，參以被告係一名年輕女子，並非本件事端之製造者，於案發當時又僅
    站在旁邊，未參與互毆，且本件事端又係臨時所發生等情以觀，殊難以被告曾下
    車阻攔告訴人之上開自用小貨車，即推定被告具有共同殺人未遂之犯意聯絡。矧
    查證人穆坤雄、廖木全、張坤立及吳承敦等人亦均無法證明被告有參與毆打告訴
    人或唆使他人毆打、殺害告訴人之犯行。另告訴人之診斷證明書僅能證明告訴人
    確受有傷害之事實，並無法證明被告確有參與上開犯行。至檢察官及告訴人雖請
    求本院調取被告所持有0000000000號行動電話於八十九年九、十月間
    之雙向通聯紀錄，但經本院函調結果，該通話紀錄已超過六個月之保存期限，無
    法提供，有中華電信股份有限公司覆函足按（見本院卷第七十五頁），是亦無法
    資為不利於被告之證明。又縱被告知悉陳豐正之年籍及住居所而未據實供出，以
    致無法偵辦陳豐正及其他兇嫌，亦屬道德範疇，尚難據此即遽為不利於被告之認
    定。綜上所述，足證被告上開所辯非虛，此外復查無其他確切證據足以證明被告
    確有殺人未遂之犯行，其犯罪要屬不能證明。原審調查後以被告之犯罪並不能證
    明而為無罪之判決，核無違誤。檢察官上訴意旨仍執前詞，指摘原判決不當，並
    無理由，應予駁回。又告訴人請求本院函查之0000000000號行動電話
    於八十九年九月間係空號，有中華電信股份有限公司台灣北區電信分公司台北北
    區營運處覆函足按。另被告涉嫌毀壞告訴人上開自用小貨車擋風玻璃部分，因未
    據起訴，又非起訴效力所及，本院無法併予審判。均併此敘明。
四、據上論結，應依刑事訴訟法第三百六十八條，判決如主文。
本案經檢察官乙○○到庭執行職務。
中      華      民      國　    九十一     年     八      月    三十　　日
                                臺灣高等法院臺中分院刑事第八庭
                                      審判長法  官  羅　得　村
                                      　　　法　官  陳  毓  秀
                                      　　　法　官　劉　榮　服
右正本證明與原本無異。
除檢察官得上訴外，餘不得上訴。
如不服本判決應於收受送達後十日內向本院提出上訴書狀，其未敘述上訴之理由者並
得於提起上訴後十日內向本院補提理由書（均須按他造當事人之人數附繕本）。
　　　　　　　　　　　　　　　　　　　　　　書記官  陳　俞　豪
中      華      民      國　    九十一     年     九      月     二 　　日
                                                                        Ｒ
